【裁判字號】    98,審訴,137
【裁判日期】    980317
【裁判案由】    毒品危害防制條例
【裁判全文】
臺灣士林地方法院刑事判決            98年度審訴字第137 號
公  訴  人  臺灣士林地方法院檢察署檢察官
被      告  甲○○
                    （另案現於臺灣臺北監獄執行中）
上列被告因違反毒品危害防制條例案件，經檢察官提起公訴（98
年度毒偵字第38號），被告於準備程序中就被訴事實為有罪之陳
述，經本院合議庭裁定改由受命法官獨任以簡式審判程序審理，
並判決如下：
    主  文
甲○○施用第一級毒品，累犯，處有期徒刑柒月；又施用第二級
毒品，累犯，處有期徒刑伍月。應執行有期徒刑捌月。
    事  實
一、甲○○前因違反肅清煙毒條例等案件，經臺灣士林地方法院
    83年度訴字第1437號判決分別處有期徒刑3年、4月，定應執
    行有期徒刑3年2月，經上訴為臺灣高等法院84年度上訴字第
    1748號判決上訴駁回確定，於民國85年10月4日縮短刑期假
    釋出獄，復於假釋期間因違反麻醉藥品管理條例案件，經臺
    灣士林地方法院86年度易字第1233號判決處有期徒刑2月確
    定、再因違反肅清煙毒條例案件，經臺灣士林地方法院86年
    度訴字第512號判決處有期徒刑3年3月，經上訴為臺灣高等
    法院86年度上訴字第4195號判決駁回上訴確定，再因違反麻
    醉藥品管理條例案件，經臺灣臺北地方法院86年度訴字第
    1858 號判決處有期徒刑5年2月，復經臺灣高等法院87年度
    上訴字第85號、最高法院87年度台上字第2869號判決上訴駁
    回確定，再因竊盜等案件，經臺灣士林地方法院87年度訴字
    第62 號判決分別處竊盜有期徒刑10月、施用毒品安非他命
    有期徒刑3月，應執行有期徒刑1年確定，嗣上開案件經臺灣
    士林地方法院以96年度聲減字第2149號裁定分別減刑為1年6
    月、2 月，合併定應執行刑1年7月及減刑為1年7月15日、5
    月、1月15日與不得減刑之販賣毒品安非他命有期徒刑5年2
    月合併定應執行有期徒刑7年2月，另施用毒品安非他命有期
    徒刑2月減刑為1月等案合計應執行有期徒刑8年10月，於96
    年9月23 日執行完畢。另其因施用第二級毒品案件，經依法
    院裁定送觀察、勒戒後，認有繼續施用毒品之傾向，復經臺
    灣士林地方法院94年度毒聲字第82號裁定令入戒治處所施以
    強制戒治，其期間已屆滿6個月以上，經戒治所評定戒治處
    遇成效為合格而無繼續戒治之必要，於94年10月7日停止戒
    治釋放出所，並經臺灣士林地方法院檢察署檢察官以94年度
    戒毒偵字第73號不起訴處分確定。詎其仍不知悔改，於強制
    戒治執行完畢釋放後5年內，復分別基於施用第一級毒品海
    洛因、第二級毒品甲基安非他命之犯意，於97年11月8日下
    午3時許，以將第一級毒品海洛因摻入香煙、將第二級毒品
    甲基安非他命放置錫箔紙上，以火燒烤方式，在臺北市○○
    區○○路200巷58弄5號住處房間，分別施用第一級毒品海洛
    因與第二級毒品甲基安非他命各1次，嗣因另涉他案，遭警
    查獲，並警採尿檢驗，發現其尿液呈嗎啡與甲基安非他命陽
    性反應，始知上情。
二、案經臺北市政府警察局士林分局報告臺灣士林地方法院檢察
    署檢察官偵查起訴。
    理  由
一、前揭犯罪事實，業據被告甲○○於警詢、偵查中、本院準備
    程序及審理時供認不諱（參見第38號偵查卷第6至9頁、第26
    至27頁，本院98年3月3日準備程序筆錄及審判筆錄），又被
    告為警查獲時，經採集其尿液送檢驗結果，呈嗎啡、安非他
    命及甲基安非他命陽性反應，此有臺灣尖端先進生技醫藥股
    份有限公司97年11月27日濫用藥物檢驗報告、臺北市政府警
    察局偵辦毒品案件尿液檢體委驗單影本（尿液檢體編號：
    024058）各1紙在卷可稽（參見第38號偵查卷第19頁、第21
    頁），足徵被告上開任意自白核與事實相符。本件事證明確
    ，被告犯行洵堪認定，均應依法論科。
二、按犯毒品危害防制條例第10條之施用毒品罪者，檢察官應聲
    請法院裁定令被告入勒戒處所觀察、勒戒。觀察、勒戒後，
    檢察官依據勒戒處所之陳報，認受觀察、勒戒人無繼續施用
    毒品傾向者，應即釋放，並為不起訴處分；認受觀察、勒戒
    人有繼續施用毒品傾向者，檢察官應聲請法院裁定令入戒治
    處所施以強制戒治。經觀察、勒戒或強制戒治執行完畢釋放
    後，5 年內再犯毒品危害防制條例第10條之罪者，檢察官應
    依法追訴，毒品危害防制條例第20條第1 項、第2 項、第23
    條第2項分別定有明文。查被告前於93年間，因施用毒品案
    件，經本院裁定送觀察、勒戒及強制戒治後，認無繼續強制
    戒治之必要，於94年10月7日停止戒治釋放出所而執行完畢
    ，並經臺灣士林地法院檢察署檢察官以94年度戒毒偵字第73
    號為不起訴處分確定，有臺灣士林地方法院檢察署94年度戒
    毒偵字第73號不起訴處分書、刑案資料查註紀錄表及全國施
    用毒品案件紀錄表各1份在卷可稽，被告於觀察、勒戒及強
    制戒治執行完畢釋放後，5年內再犯毒品危害防制條例第10
    條之罪，經檢察官提起公訴，本院應予審理。按海洛因係毒
    品危害防制條例第2條第2項第1款所稱之第一級毒品，甲基
    安非他命為同條例第2條第2項第2款所稱之第二級毒品。核
    被告所為，分別係犯毒品危害防制條例第10條第1項之施用
    第一級毒品罪及同條第2項之施用第二級毒品罪，被告持有
    海洛因及甲基安非他命進而施用，其持有海洛因及甲基安非
    他命之低度行為應各為施用海洛因及甲基安非他命之高度行
    為所吸收，均不另論罪。被告所犯施用第一級毒品罪及施用
    第二級毒品罪，犯意各別，行為互殊，罪名不同，應予分論
    併罰。另被告為警查獲後，即於警詢中主動供出其施用毒品
    海洛因之上源，即綽號「黑豬」男子之真實姓名為徐朝臣，
    警方藉被告之指證，追查徐朝臣之行動電話通聯資料，因而
    破獲徐朝臣之販毒罪行，現並由臺灣士林地方法院檢察署檢
    察官偵查中，有被告之警詢筆錄、臺北市政府警察局刑事案
    件移送書等附卷可稽（參見第2623號偵查卷第1頁、第34頁
    ），並經本院調取該偵查卷宗查核無誤，爰依毒品危害防制
    條例第17條之規定，減輕其刑。又被告有事實欄所述犯罪科
    刑執行情形，有臺灣高等法院被告前案紀錄表附卷可參，其
    於有期徒刑執行完畢後，5年以內故意再犯本件有期徒刑以
    上之罪，應依刑法第47條第1項之規定均論以累犯，並加重
    其刑，且先加後減。再按，毒品危害防制條例認施用毒品者
    具「病患性犯人」之特質，除降低施用毒品罪之法定刑外，
    並採以觀察、勒戒方式戒除其身癮及以強制戒治方式戒除其
    心癮之措施，足認僅對於施用毒品之犯人科以重刑，並不能
    使其戒除毒癮。另參諸世界各國之醫療經驗及醫學界之共識
    ，咸認施用毒品成癮者，其心癮甚難戒除，絕難戒絕斷癮，
    致其再犯率均偏高（以新加坡為例，其執行強制戒治後再犯
    比例高達百分之72至75）。因此施用毒品者無法戒絕毒癮，
    一再施用，本為施用毒品者之特性，再犯施用毒品罪，量刑
    不宜過重，且新修正刑法已採一罪一罰，對於施用毒品者，
    每次施用毒品之犯行，均分別處罰，已足制裁被告各次施用
    毒品之犯行。本案被告雖於97年間，因施用毒品案件，經本
    院87年度訴字第62號判決處有期徒刑3月，嗣經本院以96年
    度聲減字第2149號裁定減刑為有期徒刑1月15日，並與他案
    合併定應執行有期徒刑8年10月，惟本院依據上揭說明並審
    酌刑法第57條所列各項情狀及被告曾經觀察、勒戒及強制戒
    治，仍無法戒除毒癮，復又觸犯本件犯行，可認被告具有「
    病患性犯人」之特質，其施用毒品係傷害自身健康，所生危
    害非鉅，又本件犯後被告已坦承犯行等一切情狀，分別量處
    如主文所示之刑，並定其應執行之刑。
據上論斷，應依刑事訴訟法第273 條之1 第1 項、第299 條第1
項前段，毒品危害防制條例第10條第1項、第2項、第17條，刑法
第11條前段、第47條第1項、第51條第5款，判決如主文。
本案經檢察官游儒倡到庭執行職務。
中    華    民    國    98    年    3     月    17    日
                  刑事第一庭法  官 洪英花
以上正本證明與原本無異。
如不服本判決應於收受判決後10日內向本院提出上訴書狀，並應
敘述具體理由; 其未敘述上訴理由者，應於上訴期間屆滿後20日
內向本院補提理由書 (均須按他造當事人之人數附繕本)「 切勿
逕送上級法院」。
                            書記官 趙彩彤
中    華    民    國    98    年    3     月    17    日
附錄論罪科刑法條：
毒品危害防制條例第10條
施用第一級毒品者，處 6 月以上 5 年以下有期徒刑。
施用第二級毒品者，處 3 年以下有期徒刑。


司法院資訊處製作；財團法人民間司法改革基金會備份。
